【裁判字號】    91,訴,577
【裁判日期】    920113
【裁判案由】    偽造文書
【裁判全文】
臺灣基隆地方法院刑事判決                          九十一年度訴字第五七七號
    公  訴  人  臺灣基隆地方法院檢察署檢察官
    被      告  丁○○
右列被告因偽造文書案件，經檢察官聲請簡易判決處刑（九十一年度偵字第三三二三
號），本院認為應改依通常程序審理，判決如左︰
    主  文
丁○○連續行使偽造私文書，足以生損害於他人，處有期徒刑拾月。
    事  實
一、丁○○於民國八十五年十月八日，在台北縣瑞芳鎮○○路一六二號住處，自任會
    首召集互助會，並邀戊○○等一百人參與，約定每會為新台幣（下同）一萬元，
    於八十六年三、六、九、十二月二十一日各加標一次，八十八年一、三、五、七
    、九、十一月二十一日各加標一次，最低投標金額為六百元。嗣於八十六年間，
    丁○○因週轉不靈，竟基於意圖為自己不法所有之概括犯意，利用主持互助會開
    標之機會，在上開住處內先後冒用如附表所示之互助會會員戊○○、甲○○、庚○○、己○○、乙○○（共被冒用名義二次）、丙○○、辛○○等會員之名義共
    計八會，在標單上書寫其姓名及投標金額（丁○○及互助會會員對投標金額均無
    法完整記憶），偽造不實之標單後持以行使競標並得標（標單均業已滅失），再
    向其他會員佯稱係前開被冒用名義之會員戊○○等人得標，使不知情之其他會員
    陷於錯誤而如數交付會款，足以生損害於戊○○等遭冒標會員之權利，丁○○並
    因而詐得約四百八十餘萬元之會款。嗣於九十一年六月間，戊○○等會員前往參
    加第九十八會競標時始因活會會員數不符而發覺遭騙，丁○○並於事發後陸續清
    償前開被冒用名義之會員如附表所示之款項。
二、案經戊○○、甲○○、乙○○、庚○○、己○○告訴臺灣基隆地方法院檢察署檢
    察官偵查起訴。
    理  由
一、訊據被告丁○○坦承於附表所示之時間有冒用戊○○、甲○○、庚○○、己○○
    、乙○○、丙○○、辛○○之名義標會等情，惟否認有冒用乙○○（附表編號一
    ）、辛○○填寫標單及標金，其陳稱：「我冒標八個會，八十七年十二月二十一
    日以標單上寫數字及甲○○的名字冒標，八十九年六月二十一日以標單上寫戊○○的名字及標金偷標，八十八年六月八日標單上寫己○○的名字及標金偷標，八
  十九年三月八日標單上寫庚○○的名字及標金，八十八年九月二十一日在標單上
    寫丙○○的名字及標金，八十七年一月八日偷標到乙○○的會，是用喊二千六百
    元的標金得標，八十七年四月八日用喊二千八百元的標金冒用辛○○得標，八十
    八年十二月二十一日寫標單偷標乙○○會」等情，核與告訴人戊○○、甲○○、
    庚○○、己○○指訴情節大致相符，並據證人丙○○到院證述：「一直以為自己
    是活會，到了最後一會九十一年六月份要去收尾會時，才知道還有很多個人都是
    活會，所有的開標都是用標單」等語明確；且經本院訊問告訴人戊○○、甲○○
    、庚○○、己○○及證人丙○○等人參與投標時會首或會只有無以口頭表示標金
    之方式競標一節，渠等均一致證稱：「開標時都是把標單攤在桌上，沒有聽過被
    告用喊的方式代標」、「都是用標單寫的，沒有用喊的」等語在卷可憑，是被告
    前開否認冒用乙○○、辛○○名義寫標單云云，應屬卸責之詞，不足採信。此外
    復有上開互助會會單一紙在卷可稽，事證明確，被告犯行洵堪認定。
二、查僅於空白紙張上寫明投標利息及投標人姓名之標單，依民間互助會之習慣，係
    供投標之用，依刑法第二百二十條第一項規定為以文書論之私文書。核被告所為
    ，係犯刑法第二百十六條、第二百十條之行使偽造私文書罪及第三百三十九條第
    一項之詐欺取財罪。被告偽造署押（簽名）為偽造私文書之部分行為，不另論罪
    ，其偽造私文書後持以行使投標，偽造之低度行為亦為行使之高度行為所吸收，
    僅論以行使偽造私文書罪。被告以一冒標行為，致多位活會會員陷於錯誤而繳交
    會款，係一行為觸犯數同種罪名，為想像競合犯，應依刑法第五十五條規定，從
    一重處斷。被告先後多次行使偽造私文書及詐欺取財犯行，時間緊接，犯罪構成
    要件均相同，顯係基於概括犯意反覆為之，均為連續犯，應依刑法第五十六條規
    定，分別論以一罪，並均依法加重其刑。其所犯行使偽造私文書罪與詐欺取財罪
    間，有方法結果之牽連犯關係，依刑法第五十五條規定，應從一重之行使偽造私
    文書罪處斷。爰審酌被告犯罪之動機、目的、手段，冒標八次，詐欺所得金額非
    低，所生危害甚大，惟犯後已清償被害人部分款項，惟尚未與被害人達成和解等
    一切情狀，量處如主文所示之刑。至被告所有供犯罪所用之標單，因開標後已丟
    棄不存在，業據被告供明在卷，依法不另為沒收之諭知，附此敘明。
據上論斷，應依刑事訴訟法第二百九十九條第一項前段，刑法第五十六條、第二百十
六條、第二百十條、第三百三十九條第一項、第五十五條，罰金罰鍰提高標準條例第
一條前段，判決如主文。
本案經檢察官熊南彰到庭執行職務。
中      華      民      國    九十二    年      一      月     十三     日
                              臺灣基隆地方法院刑事第三庭
                                    法  官    何  怡  穎
右正本證明與原本無異。
對於本件判決如有不服，應於收受送達後十日內，向本院提出上訴書狀，上訴於臺灣
高等法院，並按他造當事人之人數附具繕本。
                                    書記官    湯  惠  芳
中      華      民      國    九十二    年      一      月     十六     日
附錄論罪法條
刑法第二百十條 (偽造變造私文書罪) ：
    偽造、變造私文書，足以生損害於公眾或他人者，處五年以下有期徒刑。
刑法第二百十六條 (行使偽造變造或登載不實之文書罪) ：
    行使第二百十條至第二百十五條之文書者，依偽造、變造文書或登載不實事項或
    使登載不實事項之規定處斷。
附表
編號  時            間      冒用名義  被告已清償及尚積欠款項(新台幣)
一、  八十七年一月八日        乙○○  編號一六部分共清償十四萬元，尚共欠一
                                      百八十六萬元
二、  八十七年四月八日        辛○○  清償二十五萬元，尚欠七十五萬元
三、  八十七年十二月二十一日  甲○○  清償十七萬元，尚欠八十三萬元
四、  八十八年六月八日        己○○  清償二十五萬元（並抵一會死會），尚欠
                                      七十四萬元
五、  八十八年九月二十一日    丙○○  清償七萬元，尚欠九十三萬元
六、  八十八年十二月二十一日  乙○○  編號一六部分共清償十四萬元，給共欠一
                                      百八十六萬元
七、  八十九年三月八日        庚○○  清償十萬元，尚欠九十萬元
八、  八十九年六月二十一日    戊○○  清償二十五萬元，尚欠七十五萬元


司法院資訊處製作；財團法人民間司法改革基金會備份。
